【裁判字號】    95,上訴,539
【裁判日期】    950525
【裁判案由】    違反毒品危害防制條例
【裁判全文】
臺灣高等法院高雄分院刑事判決         95年度上訴字第539號
上  訴  人  臺灣高雄地方法院檢察署檢察官
上  訴  人
即  被  告  甲○○
選任辯護人  李慶榮律師
            孫守濂律師
上列上訴人等因被告違反毒品危害防制條例案件，不服臺灣高雄
地方法院94年度訴字第4135號中華民國95年2 月16日第一審判決
（起訴案號：臺灣高雄地方法院檢察署94年度偵字第23862 號）
，提起上訴，本院判決如下：
     主  文
上訴駁回。
     事  實
一、甲○○（綽號阿亮）明知海洛因係毒品危害防制條例第2 條
    第2 項第1 款所列之第一級毒品，不得販賣、持有，竟與姓
    名不詳綽號「松仔」之成年男子（下稱「松仔」），共同基
    於販賣第一級毒品海洛因以營利之故意，於魏榮仁撥打手機
    門號0000000000號與甲○○聯絡後，由甲○○將「松仔」置
    放於甲○○處之海洛因攜至高雄市前鎮公園，於民國94年10
    月15日17時許，在高雄市前鎮公園內，以新台幣（下同）50
    0 元之代價販賣海洛因1 包予魏榮仁。嗣因魏榮仁為警先於
    94年10月18日零時15分許，在高雄市鎮196 號2
    樓「黎一旅館211 室」查獲並扣得海洛因5 包，且於警訊中
    供出其中之1 包海洛因係向甲○○購買，經警撥打魏榮仁提
    供之手機門號0000000000號與甲○○聯絡後，於同日凌晨1
    時20分許，甲○○騎乘機車在高雄市鎮與凱旋路
    口前，為警當場查獲並在其身上扣得海洛因1 包（重量0.3
    公克）及其所有Motorola牌手機1 支（門號為0000000000號
    ），復經其同意，前往高雄市前鎮區鎮川7 巷3 號住處搜索
    並扣得海洛因9 包（合計扣得10包，共淨重1.29公克、空夾
    鏈袋重2.85公克）。
二、案經高雄市政府警察局前鎮分局報請臺灣高雄地方法院檢察
    署檢察官偵查起訴。
     理  由
壹、有罪部分：
  一、訊據上訴人即被告甲○○固坦承有於上述時地因持有毒品
      海洛因為警查獲之事實不諱，惟矢口否認有販賣第一級毒
      品犯行，辯稱：94年10月15日並未販賣海洛因1 包予魏榮
      仁，魏榮仁所言不實在。我只受「松仔」之託為其保管毒
      品，並無與「松仔」共同販賣第一級毒品之情事云云。
  二、惟查：
    (一)證人魏榮仁於撥打被告之行動電話與被告聯絡，表示要購
      買毒品海洛因後，被告即於94年10月15日17時許，將海洛
      因至高雄市前鎮公園內，以500 元之代價販賣海洛因1
      包予魏榮仁，而魏榮仁於收受被告所交付之海洛因1 包之
      後則交付價金500 元予被告之事實，業據證人魏榮仁於偵
      查中及原審95年1 月26日審理時分別結證屬實，且被告於
      警詢時亦坦承曾販賣海洛因予魏榮仁不諱。並有扣案之在
      被告身上及被告住處所查獲之海洛因10包（共淨重1.29公
      克、空夾鏈袋重2.85公克）、Motorola牌手機1 支（門號
      為0000000000號）可資佐證。而扣案之海洛因經送請法務
      部調查局鑑定結果，確屬海洛因成分，有法務部調查局94
      年12月30日調科壹字第220021847 號鑑定通知書1 紙在卷
      可憑。證人魏榮仁雖於原審審理時證稱：阿亮（即甲○○
      ）說他是幫人家拿的，他自己沒有在賣，他叫我把錢拿給
      他等語，然此益證被告有實行交付海洛因以及收取販賣海
      洛因之價金之行為甚明。再參以被告於原審審理時自承：
      海洛因是「松仔」寄放在伊那裡，魏榮仁會知道伊有海洛
      因是「松仔」告訴魏榮仁的，因為成年男子「松仔」以前
      有賣毒品給魏榮仁等語（參原審95年1 月26日審判筆錄）
      。此亦足徵「松仔」本有販賣海洛因給魏榮仁，且「松仔
      」與被告之間有販賣海洛因之犯意聯絡，否則「松仔」何
      需告知魏榮仁被告有海洛因，且將海洛因置放於被告處；
      被告又何需於接獲電話後，即將「松仔」置放於被告處之
      海洛因，攜至前鎮公園交予魏榮仁，並收取魏榮仁所交付
      之價金500 元。從而，被告與「松仔」間既有販賣海洛因
      之犯意聯絡，被告復參與分擔交付海洛因以及收取販賣海
      洛因之價金之行為，已可認定。
    (二)查毒品海洛因物稀價昂，且為政府所嚴予查緝之物，販賣
      第一級毒品海洛因罪責甚重，且為警方查緝之重點，此乃
      眾所周知之情，是販賣毒品海洛因者，若非有暴利可圖，
      應無甘冒被供出來源或被檢警查緝法辦而受重刑處罰之危
      險而為平價或低價販賣毒品之理，況被告與魏榮仁非親非
      故，如無牟利意圖，何致干冒毒品曝光之危險，特地將毒
      品攜至公眾出入頻繁之前鎮公園，並將毒品交予魏榮仁之
      理？故被告販賣毒品，其有營利之意圖，至為明顯。
    (三)綜上所述，被告所辯上情，無非卸責之詞，不足採信。本
      件事證明確，被告之犯行，堪以認定。
  三、核被告所為，係犯毒品危害防制條例第4 條第1 項販賣第
      一級毒品罪。其持有毒品之低度行為，應為販賣之高度行
      為所吸收，不另論罪。被告與成年男子「松仔」間，就上
      開販賣第一級毒品犯行，有犯意聯絡及行為分擔，均為共
      同正犯又被告僅販賣海洛因1 包予魏榮仁，犯罪所得僅
      500 元，犯罪情節輕微，法重情輕，若科處法定最低刑度
      無期徒刑，猶嫌過重，犯罪情狀，尚非不可憫恕，爰依刑
      法第59條規定減輕其刑。
  四、原審因而適用毒品危害防制條例第4 條第1 項、第18條第
      1 項前段、第19條第1 項，刑法第11條、第28條、第37條
      、第59條之規定，並審酌被告犯後雖否認犯行，惟所犯情
      節輕微，犯罪所得無多等一切情狀，量處有期徒刑8 年6
      月。並依被告犯罪之性質，認有褫奪公權之必要，併宣告
      褫奪公權5 年，以資懲儆。並認扣案之第一級毒品海洛因
      10包（共淨重1.29公克）係毒品，含海洛因成分之空夾鏈
      袋重2.85公克，因無法與毒品剝離，應視同毒品，均依毒
      品危害防制條例第18條第1 項前段宣告沒收銷燬。至於鑑
      驗中所費失之毒品，既已滅失不存在，爰不再諭知沒收銷
      燬。扣案之Motorola牌行動電話1 支（門號為0000000000
      號）係被告所有供犯罪所用之物，應依同條例第19條第1
      項諭知沒收，至SIM 卡1 個，為電信公司所有，爰不為沒
      收之諭知。被告販賣毒品所得500 元依毒品危害防制條例
      第19條第1 項規定宣告沒收，如全部或一部分不能沒收時
      ，以其財產抵償之。經核原判決認事用法並無不合，量刑
      亦屬適度。被告上訴意旨，否認犯罪，固無足取，公訴人
      上訴意旨，指摘原判決未對被告科處無期徒刑以上之刑，
      量刑過輕不當，亦無理由，均應駁回。
貳、不另為無罪諭知部分
  一、公訴意旨另以：緣魏榮仁為警於94年10月18日零時15分許
      ，在高雄市鎮196 號2 樓「黎一旅館211 室」
      查獲並扣得海洛因5 包（其中1 包係向甲○○購得，另4
      包係友人「阿財」寄放），且於警訊中供出毒品係向甲○
      ○購買，經魏榮仁以公共電話撥打上開手機門號與甲○○
      聯絡後，甲○○即騎乘機車，於同日1 時20分許，在高雄
      市鎮與凱旋路口前，為警當場查獲並在其身上
      扣得未經許可而持有之海洛因1 包（重量0.3 公克）及手
      機1 支（門號為0000000000號），復經其同意，前往高雄
      市前鎮區鎮川7 巷3 號住處搜索並扣得海洛因9 包（重量
      共3.6 公克）及現金12,000元，因認被告此部分涉犯販賣
      第一級毒品海洛因之罪嫌。
  二、按犯罪事實應依證據認定之，無證據不得認定犯罪事實；
      又不能證明被告犯罪者，應諭知無罪之判決；刑事訴訟法
      第154 條第2 項、第301 條第1 項分別定有明文。且刑事
      訴訟法第161 條已於民國91年2 月8 日修正公布，其第1
      項規定：檢察官就被告犯罪事實，應負舉證責任，並指出
      證明之方法。因此，檢察官對於起訴之犯罪事實，應負提
      出證據及說服之實質舉證責任。倘其所提出之證據，不足
      為被告有罪之積極證明，或其指出證明之方法，無從說服
      法院以形成被告有罪之心證，基於無罪推定之原則，自應
      為被告無罪判決之諭知（參照最高法院92年台上字第128
      號判例）。
  三、經查：
    (一)本件起訴書並未認為被告持有毒品為警查獲係構成販賣毒
      品罪嫌，且公訴人於原審準備程序整理爭點時，亦僅就被
      告是否販賣1 包海洛因與魏榮仁部分表示為審判程序時審
      理之爭點，並未對前揭攜帶海洛因為警查獲部分，表示構
      成販賣海洛因罪嫌，故被告持有毒品為警查獲部分亦未成
      為原審審判程序審理之爭點，且檢、辯雙方亦未針對此部
      分聲請調查證據，合先敘明。
    (二)公訴人既未對此聲請調查證據，雖於原審審判期日論告時
      表示被告此部分行為構成販賣海洛因罪嫌云云。惟查證人
      吳政芳於偵查中雖證稱：當時是魏榮仁打電話約甲○○在
      公園見面等語，惟此部分證詞核與魏榮仁於原審審理時證
      稱：係警察打電話約甲○○出來等語已有不符。又查獲本
      件之員警即證人吳政芳於偵查中僅證稱：魏榮仁與甲○○
      聯絡之後，隨即於凱旋路與前鎮街口查獲被告甲○○等語
      。故縱令案發當時之電話係由魏榮仁以電話與甲○○聯絡
      之情節屬實，然當時雙方交談之內容是否涉及毒品交易以
      及販賣毒品之數量、金額均不明確，從而被告帶海洛因
      1 小包至高雄市鎮與凱旋路口，魏榮仁並未到
      場，即為警查獲，尚未手於販賣行為，尚難僅以被告為
      警查獲時身上持有毒品，即認被告此部分亦犯販賣第一級
      毒品海洛因未遂罪。又魏榮仁於警詢時雖曾證稱：向被告
      買過2 次海洛因等語，然此與被告查獲時持有海洛因一節
      無關，況證人魏榮仁於偵查及原審審理時均證稱：僅係向
      「阿亮」（被告）買過1 次等語。足見公訴人於論告中，
      認被告此部分亦涉有販賣第一級毒品罪，尚屬誤會。此外
      ，復查無其他確切之證據足證被告有公訴人所指之上開犯
      行。被告此部分犯罪尚屬不能證明，惟公訴人認被告此部
      分與前開論罪科刑部分，且有連續犯之裁判上一罪關係，
      故不另為被告此部分無罪之諭知，併此明。
據上論斷，應依刑事訴訟法第368條，判決如主文。
本案經檢察官林惠到庭執行職務。
中    華    民    國    95    年    5     月    25    日
                  刑事第三庭    審判長法  官  周賢銳
                                      法  官  黃仁松
                                      法  官  謝宏宗
以上正本證明與原本無異。
如不服本判決應於收受本判決後10日內向本院提出上訴書狀，其
未述上訴理由者，並得於提起上訴後10日內向本院補提理由書
狀（均須按他造當事人之人數附繕本)「 切勿逕送上級法院」。
中    華    民    國    95    年    5     月    26    日
                                      書記官  熊惠津
附錄本判決論罪科刑法條：
毒品危害防制條例第4條第1項
製造、運輸、販賣第一級毒品者，處死刑或無期徒刑；處無期徒
刑者，得併科新臺幣 1 千萬元以下罰金。
                                                      Ｆ


司法院資訊處製作；財團法人民間司法改革基金會備份。
